【裁判字號】    89,訴,1829
【裁判日期】    890803
【裁判案由】    清償借款
【裁判全文】
臺灣臺北地方法院民事判決  八十九年度訴字第一八二九號
    原      告  甲○○
    被      告  乙  ○
    訴訟代理人  李義忠律師
                林宏信律師
右當事人間清償借款事件，本院判決如左：
        主      文
原告之訴及假執行之聲請均駁回。
訴訟費用由原告負擔。
        事      實
甲、原告方面：
  一、聲明：
      （一）被告應給付原告新臺幣一百四十萬元，及自準備書狀送達之翌日起至清
            償日止按週年利率百分之五計算之利息。
      （二）願供擔保，請准宣告假執行。
  二、陳述：被告乙○係原告同事曾秀逸之伯母，其於八十五年九月十二日，透過曾
            秀逸向原告借款一百四十萬元，原告當日無足額現金，遂於同日先自世
            華聯合商業銀行（以下簡稱世華銀行）營業部轉帳六十萬元至世華銀行
            復興分行乙○帳戶（帳號為00000000000號），復於隔日即
            同年九月十三日將現金四十萬元存入前揭帳戶，嗣於同年九月十七日存
            入現金二十萬元至前該帳戶，再於同年十一月六日請訴外人鄭鳳英持聯
            邦銀行新竹分行面額二十萬元支票兌現後，存入世華銀行營業部乙○戶
            頭，嗣經催討均未獲清償。
  三、證據：提出世華銀行活期（儲蓄）存款取款憑條及世華銀行活期（儲蓄）存款
            存入憑條各一紙等件影本為證，並聲請訊問證人李菊妹。
乙、被告方面：
    一、聲明：原告之訴駁回。
    二、陳述：被告在世華銀行的確有開戶，但該戶帳自開戶以來均係被告之外甥女
              曾秀逸在使用，被告從未向原告借錢，亦使用該戶頭，存摺亦非被告
              所保管，其與原告素不相識。
    理      由
一、本件原告於起訴時，請求判命被告應給付原告一百二十萬元，及自八十五年九月
    十二日起至清償日止按週年利率百分之五計算之利息，嗣於八十九年六月十五以
    準備書狀，擴張聲明為請求被告應給付原告一百四十萬元，及自準備書狀送達之
    翌日起至清償日止按週年利率百分之五計算之利息。此係擴張應受判決事項之聲
    明，核與民事訴訟法第二百五十六條第二款規定相符，應予准許，合先敘明。
二、原告主張被告乙○於八十五年九月十二日，透過訴外人曾秀逸向原告借款一百四
    十萬元，嗣經催討均未獲清償，爰基於消費借貸之法律關係請求被告給付一百四
    十萬元，及自準備書狀送達之翌日起至清償日止按週年利率百分之五計算之利息
    等情。被告則否認向原告借款，並以其從未使用該戶頭，存摺亦非被告所保管等
    語資為抗辯。
三、按當事人主張有利於己之事實者，就其事實有舉證之責任，民事訴訟法第二百七
    十七條定有明文。次按民事訴訟如係由原告主張權利者，應先由原告負舉證之責
    ，若原告先不能舉證，以證實自已主張之事實為真實，則被告就其抗辯事實即令
    不能舉證，或其所舉證據尚有疵累，亦應駁回原告之請求；原告於其所主張之起
    訴原因，不能為相當之證明，而被告就其抗辯事實，已有相當之反證者，當然駁
    回原告之請求；請求履行債務之訴，除被告自認原告所主張債權發生原因之事實
    外，應先由原告就其主張此項事實，負舉證之責任，必須證明其為真實後，被告
    於其抗辯事實，始應負證明之責任，此為舉證責任分擔之原則，最高法院十七年
    上字第九一七號、二十年上字第二四六六號及四十三臺上字第三七七號分別著有
    判例可參。又「使用借貸係契約行為，原告主張使用借貸關係存在，應就使用借
    貸契約確已成立之事實，負舉證責任，若其先不能舉證，則被告就其抗辯事實即
    令不能舉證，或其所舉證據尚有疵累，自應駁回原告之請求。」（最高法院八十
    七年度台上字第二七三四號判決意旨參照）是「當事人主張有金錢借貸關係存在
    ，須就其發生所須具備之特別要件即金錢之交付及借貸意思表示互相一致負舉證
    之責任，若僅證明有金錢之交付，未證明借貸意思表示互相一致者，尚不能認為
    有金錢借貸關係存在。」（最高法院八十一年度台上字第二三七二號判決意旨參
    照）「蔣佩玲雖能證明電匯一千三百七十萬元入楊景惠之帳戶，但無法立證證明
    兩造就該一千三百七十萬元有借貸之意思表示互相一致，其依借貸之法律關係，
    請求楊景惠返還借款二百萬元，於法不合，不應准許。」（最高法院八十二年度
    台上字第一八三０號判決意旨參照）。
四、查原告主張被告曾向其借款一百四十萬元之事實，為被告所否認，並以從未使用
    該帳戶，存摺亦非被告所保管等語資為置辯，原告確曾分別於八十五年九月十二
    日、十三日、十七日、同年十一月六日匯款共計一百四十萬元至乙○帳戶等情，
    固提出世華銀行活期（儲蓄）存款取款憑條及世華銀行活期（儲蓄）存款存入憑
    條為證，並有世華銀行復興分行調取00000000000號乙○帳戶之開戶
    資料及存款明細分戶帳等件影本附卷可稽，且為被告所不爭執。然揆諸前揭說明
    ，原告主張使用借貸關係存在，應就使用借貸契約確已成立之事實，負舉證責任
    ，上揭文書僅能證明乙○帳戶內曾有數筆款項匯入，然其匯入之原因紛紜，可能
    係基於金錢借貸以上之原因，非必基於金錢借貸關係而匯入，不足證明兩造間就
    前揭一百四十萬元有借貸之意思表示互相一致，而有借貸關係存在。訊之證人曾
    秀逸亦證稱世華銀行乙○之帳戶係伊在使用，但並未向原告表示被告要調錢等語
    。原告雖稱匯款前曾以電話向原告確認，惟原告與被告素未謀面，其亦自承聽不
    懂被告所說之台語，焉如何確定與之交談者係被告本人？原告復陳前與伊有金錢
    往來者係曾秀逸，而非被告，則原告借款之對象究係被告或曾秀逸，實有疑義，
    原告復無法舉證兩造有何金錢借貸之事實，自難信其主張為真實。至原告請求訊
    問證人李菊妹以證明關於八十五年八月二十四日證人曾秀逸以曾秀珍名義之匯款
    入李菊妹乙節，惟此與原告主張被告曾向原告借款之事實，無關連性，故無訊問
    之必要，併此敘明。
五、綜上所述，原告基於消費借貸法律關係為請求，委無可採。被告抗辯兩造間無借
    貸關係，足堪採信。是原告訴請被告給付借款一百四十萬元及利息，於法不合，
    應予駁回。原告之訴既經駁回，其假執行之聲請，已失所附麗，應予駁回。
六、本件事證已臻明確，兩造其餘攻擊防禦方法及舉證，核與判決無影響，爰不另一
    一論述，併此敘明。
七、據上論結，本件原告之訴為無理由，依民事訴訟法第七十八條判決如主文。
中      華      民      國    八十九    年      八      月      三      日
                                            民事第二庭法      官  吳光釗
右為正本係照原本作成
如對本判決上訴，須於判決送達後廿日內向本院提出上訴狀
中      華      民      國    八十九    年      八      月      三      日
~B法院書記官  林春城


司法院資訊處製作；財團法人民間司法改革基金會備份。
